【裁判字號】    97,易,3006
【裁判日期】    971218
【裁判案由】    毒品危害防制條例
【裁判全文】
臺灣板橋地方法院刑事判決              97年度易字第3006號
公  訴  人  臺灣板橋地方法院檢察署檢察官
被      告  甲○○
上列被告因違反毒品危害防制條例案件，經檢察官提起公訴（97
年度毒偵字第7157號），被告於本院準備程序進行中，就被訴犯
罪事實為有罪之陳述，本院告知簡式審判程序之旨，並聽取其與
公訴人之意見後，經裁定行簡式審判程序審理後，判決如下：
    主  文
甲○○施用第二級毒品，累犯，處有期徒刑肆月，如易科罰金，
以新臺幣壹仟元折算壹日。
    事  實
一、甲○○曾有施用毒品等前科，茲分述如下：
(一)、前於民國90年間因施用毒品案件，經本院以91年度毒聲字第
    90號刑事裁定送勒戒處所觀察、勒戒後，因認無繼續施用毒
    品之傾向，而於91年1 月28日執行完畢釋放出所，且由臺灣
    板橋地方法院檢察署（下稱板橋地檢署）檢察官以91年度毒
    偵字第359 號為不起訴處分確定。
(二)、又於92年間因施用毒品案件，除經本院以92年度毒聲字第19
    05號刑事裁定送勒戒處所觀察、勒戒後，認有繼續施用毒品
    之傾向，由本院以92年度毒聲字第2240號刑事裁定令入戒治
    處所施以強制戒治，嗣於93年1月9日因法律修正停止執行出
    所外，並由板橋地檢署檢察官以92年度毒偵字第2009 號提
    起公訴，經本院以92年度訴字第2109號刑事判決處有期徒刑
    5月，並得易科罰金確定，嗣於93年1月9日因易科罰金執行
    完畢出監。
(三)、復於94年間因施用毒品案件，經本院以94年度訴字第446 號
    刑事判決處有期徒刑7 月、3 月，並定應執行有期徒刑8 月
    確定，嗣於95年4 月11日因縮短刑期期滿執行完畢出監。
(四)、再於95年間因施用毒品案件，經本院以95年度易字第1251號
    刑事判決處有期徒刑6 月，並得易科罰金確定，甫於96年1
    月4 日因徒刑易科罰金執行完畢出監。
(五)、另於97年間因施用毒品案件，經本院分別經本院以96年度訴
    字第4162號刑事判決（96年7 月31、30日施用第一、二級毒
    品）處有期徒刑8 月、4 月，並定應執行有期徒刑10月確定
    ，及以97年度訴字第551 號刑事判決（96年9 月17日施用第
    一級毒品）處有期徒刑8 月確定，及以97年度訴字第549 號
    刑事判決（96年10月29日施用第一、二級毒品）處有期徒刑
    9 月、5 月，並定應執行有期徒刑1 年確定，及以97年度訴
    字第1115號刑事判決（96年12月11日凌晨2 時許經警採集尿
    液時往前回溯26小時內之某時施用第一級毒品）處有期徒刑
    9 月確定，及以97年度訴字第991 號刑事判決（96年12月24
    日施用第一級毒品）處有期徒刑7 月確定，以及以97年度訴
    字第2086號（97年2 月19日施用第一級毒品）刑事判決處有
    期徒刑9 月，經臺灣高等法院以97年度上訴字第3548號刑事
    判決駁回其上訴後確定，嗣經本院以97年度聲字第4417號刑
    事裁定就上開八罪刑定應執行有期徒刑4 年確定（現在監執
    行中）；且經本院以97年度訴字第989 號刑事判決（96年12
    月8 日施用第一、二級毒品）處有期徒刑8 月、5 月，並定
    應執行有期徒刑1 年確定。
二、詎其仍不知悔改，猶於上開觀察、勒戒執行完畢釋放出所後
    5 年內已再犯施用毒品依法被追訴處罰後，竟基於施用第二
    級毒品甲基安非他命（下稱甲基安非他命）之犯意，於96年
    12月9 日上午11時37分許至同年月10日晚上11時30分許為警
    拘提到案間之某時（起訴書誤載為「96年12月8 日下午5 時
    30分許」，業經公訴人於補充理由書更正），在臺北縣新莊
    市○○路689巷3弄4之1號住處內，以玻璃球吸食器燒煙之方
    式，施用甲基安非他命1次；嗣於同年11月17日晚上9時許，
    經警持本院核發之96年度聲搜字第4777號搜索票，至其前開
    住處執行搜索時（當時僅甲○○之母親賴梅英在家），在甲
    ○○房間衣櫥內，扣得海洛因殘渣袋5只（小型4只、中型1
    只）及其所有供施用毒品之注射針筒2支及分裝杓1支（起訴
    書漏載「扣得海洛因殘渣袋5只（小型4只、中型1只）及其
    所有供施用毒品之注射針筒2支及分裝杓1 支」），而甲○
    ○屢經警方合法通知，卻無故不到案說明，經板橋地檢署檢
    察官核發拘票後，於同年12月10日晚間11時30分許，在其上
    址住處內拘提到案，並於翌（11）日凌晨2時許經警採集其
    尿液送驗，結果呈安非他命、甲基安非他命之陽性反應，始
    獲悉上情（至其另涉嫌施用第一級毒品海洛因部分，已由本
    院以97年度訴字第1115號刑事判決處有期徒刑9月確定）。
三、案經臺北縣政府警察局三重分局報告臺灣板橋地方法院檢察
    署檢察官偵查起訴。
    理  由
壹、程序方面：本件被告甲○○所犯係死刑、無期徒刑、最輕本
    刑3 年以上有期徒刑以外之罪，其於準備程序就前揭被訴事
    實為有罪之陳述，經法官告知簡式審判程序之旨，並聽取其
    與公訴人之意見後，本院認無不得或不宜改依簡式審判程序
    進行之處，爰依刑事訴訟法第273 條之1 第1 項、第284 條
    之1 之規定，由本院裁定本件行簡式審判程序，合先敘明。
貳、實體方面：
一、上開事實，業據被告迭於偵訊及本院訊問時自白不諱，且被
    告於前開時間採集之尿液經送驗，結果呈安非他命、甲基安
    非他命之陽性反應乙節，此有台灣檢驗科技股份有限公司出
    具2008/01/04報告編號CH/2007/C0976 之濫用藥物檢驗報告
    及臺北縣政府警察局三重分局查獲毒品案件被移送者姓名、
    代碼對照表各乙份（詳見97年度毒偵字第362 號偵查卷第17
    及37頁）在卷可稽。又按甲基安非他命經口服投與後，約百
    分之70於24小時內自尿中排出，約百分之90於96小時內自尿
    中排出，由於目前國內尿液中甲基安非他命之檢驗僅為鑑定
    其是否呈陽性反應，尚未定其含量，且甲基安非他命成分之
    檢出與其投與方式、投與量、個人體質、採尿時間與檢測儀
    器之精密度等諸多因素有關，因此僅憑尿液中呈甲基安非他
    命陽性反應，並無法確實推算吸食時間距採集時間之長短，
    惟依上述資料推斷，最長可能不會超過4 日即96小時，此經
    行政院衛生署藥物食品檢驗局於81年2 月8 日以（81）藥檢
    壹字第001156號函釋明在案，是被告經警採集其尿液送驗結
    果既呈安非他命、甲基安非他命之陽性反應，則被告於前開
    時間為警採尿時往前回溯96小時內某時許確有施用甲基安非
    他命之犯行屬實。故被告之自白核與事實相符，應堪予採信
    。是本案事證已臻明確，被告犯行洵堪認定，應予依法論科
    。
二、論罪科刑部分：
(一)、按施用毒品經觀察、勒戒或強制戒治執行完畢釋放後，5 年
    後再施用毒品，應適用毒品危害防制條例第20條第1 、2 項
    之規定，同條例第20條第3 項定有明文。又按於92年7 月9
    日新修正之毒品危害防制條例刪除二犯及三犯之規定，一改
    修法前繁雜之處遇程序，僅將施用毒品者簡化區分為初犯、
    再犯，並認施用毒品者係屬病患性犯人，以觀察、勒戒戒除
    其身癮，並以強制戒治去除其心癮。經觀察、勒戒或強制戒
    治執行完畢釋放後，若係5 年後再犯該條例第10條施用毒品
    罪者，與同條例第20條第1 項、第2 項關於「初犯」之處理
    方式相同，檢察官應先聲請法院裁定令被告入勒戒處所觀察
    、勒戒，並視有無繼續施用毒品傾向，決定應予釋放、為不
    起訴之處分，或應聲請法院裁定令入勒戒處所強制戒治；若
    係5 年內「再犯」同條例第10條施用毒品罪者，依同條例第
    23條第2 項規定，檢察官則應依法追訴。觀諸該條例第20條
    第3 項之修正理由：「觀察、勒戒或強制戒治5 年後再犯者
    ，顯見前所實施之觀察、勒戒或強制戒治已足以遮斷其施用
    毒品之癮，為期自新及協助其戒除毒癮，對此5 年後再犯者
    ，爰明定仍適用初犯之規定，先經觀察、勒戒、強制戒治之
    程序。」及同條例第23條第2 項之修正理由：「為配合簡化
    施用毒品犯之刑事處遇程序，並鑑於經觀察、勒戒或強制戒
    治執行完畢釋放後5 年內再犯者，其再犯率甚高，原據以實
    施之觀察、勒戒及強制戒治既已無法收其實效，自應施以刑
    事處遇。」顯然如施用毒品者係前經觀察、勒戒或強制戒治
    等治療程序執行完畢5 年後，始再施用毒品之「初犯」，因
    前所執行之觀察、勒戒或強制戒治已足收戒除毒癮之效，自
    應重新執行觀察、勒戒或強制戒治等治療程序，並於治療程
    序執行完畢後，由檢察官為不起訴處分，毋庸對之追訴處罰
    ；反之，在「再犯」之情形，因其先前所為治療程序顯未能
    收戒斷毒癮之效，且考量施用毒品者之再犯率偏高，乃簡化
    其刑事處遇程序，而逕予追訴處罰，不再施以治療程序。參
    酌上開立法理由，修正毒品危害防制條例就施用毒品者，祇
    於「初犯及5 年後再犯」二種情形，有其追訴條件之限制，
    即須於初犯經觀察、勒戒或強制戒治釋放後，5 年內均無施
    用毒品之行為，始能認其前所實施之觀察、勒戒或強制戒治
    已足遮斷毒癮，而得於5 年後再犯時，再予適用初犯之規定
    ，重行觀察、勒戒等程序。倘5 年內已經再犯，被依法追訴
    處罰，縱其第三次（或第三次以上）施用毒品之時間在初犯
    釋放5 年以後，即與「5 年後再犯」之情形有別，且因已於
    「5 年內再犯」，顯見其再犯率甚高，原實施觀察、勒戒或
    強制戒治，已無法收其實效，而無5 年戒斷期之存在，自無
    再經觀察、勒戒或強制戒治之必要，應由檢察官逕行起訴，
    始符新法修正之本旨，最高法院95年度臺上字第1071號、95
    年度臺非字第59號判決意旨可資參照。經查，被告有上開事
    實欄一所示之施用毒品前科，此有臺灣高等法院被告前案紀
    錄表及上開不起訴處分書、判決書各乙份在卷可稽，是被告
    於觀察、勒戒執行完畢釋放後5 年以內已再犯被依法追訴處
    罰如上所述，則揆諸前揭判決意旨，本件檢察官起訴被告施
    用第二級毒品，符合上開規定，合先敘明。
(二)、又按甲基安非他命依毒品危害防制條例第2 條第2 項第2 款
    之規定，係屬第二級毒品，故核被告所為，係犯毒品危害防
    制條例第10條第2 項之施用第二級毒品罪。又被告持有甲基
    安非他命分別係供己施用，則其持有之低度行為，為施用毒
    品之高度行為所吸收，不另論罪。再查，被告於95年間因施
    用毒品案件，經本院以95年度易字第1251號刑事判決處有期
    徒刑6 月，並得易科罰金確定，甫於96年1 月4 日因徒刑易
    科罰金執行完畢出監在案，此有上開紀錄表可證，是其於受
    有期徒刑執行完畢後5 年內故意再犯有期徒刑以上之本罪，
    為累犯，應依刑法第47條第1 項之規定，加重其刑。
(三)、爰審酌被告前有多次施用毒品之犯行，仍不知悔悟，故態復
    萌，再次施用毒品，無視於毒品對於自身健康之戕害及國家
    對於杜絕毒品犯罪之禁令，惟審酌被告犯後坦承犯行，態度
    尚佳，及施用毒品者均具有相當程度之生理成癮性及心理依
    賴性，戒除不易，且犯罪心態與一般刑事犯罪之本質不同，
    非難性較低等一切情狀，量處如主文所示之刑，併予諭知易
    科罰金之折算標準，以資懲儆。
(四)、至扣案之海洛因殘渣袋5 只（小型4 只、中型1 只）及其所
    有供施用毒品之注射針筒2 支及分裝杓1 支，均業經本院以
    97年度訴字第1115號刑事判決，就其於96年12月11日凌晨2
    時許經警採集尿液時往前回溯26小時內之某時施用第一級毒
    品之犯行處有期徒刑9 月，併予宣告沒收銷燬及沒收在案，
    此有前開判決書（詳見本院卷第36頁）及上開紀錄表附卷足
    證，則本院自毋庸併予宣告沒收銷燬之，附此敘明。
據上論斷，應依刑事訴訟法第273 條之1 第1 項、第299 條第1
項前段，毒品危害防制條例第10條第2 項，刑法第11條前段、第
47條第1 項、第41條第1 項前段，判決如主文。
本案經檢察官江祐丞到庭執行職務。
中    華    民    國    97    年    12    月    18    日
                  刑事第十八庭法  官  饒金鳳
以上正本證明與原本無異。
如不服本判決，應於判決送達後10日內，向本院提出上訴書狀，
且上訴書狀應敘述具體理由，而上訴書狀未敘述上訴理由者，應
於上訴期間（即自收受判決書之翌日起算10日）屆滿後20日內補
提理由書。
                              書記官  王春森
中    華    民    國    97    年    12    月    18    日
附錄本案論罪科刑之法律條文：
毒品危害防制條例第10條第2 項：
施用第二級毒品者，處3 年以下有期徒刑。


司法院資訊處製作；財團法人民間司法改革基金會備份。
